【裁判字號】    99,易緝,8
【裁判日期】    990419
【裁判案由】    詐欺等
【裁判全文】
臺灣嘉義地方法院刑事判決               99年度易緝字第8號
公  訴  人  臺灣嘉義地方法院檢察署檢察官
被      告  丙○○
上列被告因詐欺等案件，經檢察官提起公訴（86年度偵字第1714
、3971、4103號），本院判決如下：
    主  文
本件免訴。
    理  由
一、公訴意旨以：「丙○○係泰虹企業有限公司（公司部分，業
    經本院判處罪刑）之負責人，未取得製造飼料之登記證，竟
    於民國85年7月至11月間，在嘉義縣太保市○○路○段105巷1
    8弄6號，製造牛飼料販賣與乙○○、蔡燦榮，導致兩人飼養
    之牛隻死亡。另丙○○明知自己已無支付能力，竟基於意圖
    為自己不法所有之概括犯意，於86年2月21日向甲○○購買
    黃豆粉60公噸，價金新臺幣（下同）570,000元，丙○○交
    付亞太商業銀行嘉義分行為付款人、發票日86年3月25日及2
    7日、金額452,500元及117,500元之支票2張作為貨款，甲○
    ○不疑有詐，依約交付47.15公噸（甲○○之貨物置放於順
    美有限公司，由甲○○開具提貨單交付丙○○派車提貨），
    僅剩12.85公噸未交付，未料丙○○於86年2月26日向甲○○
    表示不確定由何輛車前往提貨，要求甲○○另外開具2張提
    貨單以方便提貨，甲○○不疑有他，另行交付2張提貨單，
    未料丙○○除提領剩餘之12.85公噸之黃豆粉外，又利用多
    餘之提貨單溢領約25公噸之黃豆粉，甲○○知悉後通知丙○
    ○補繳差額，發現丙○○已停止營業，且前開交付之支票屆
    期提示亦遭退票，始知受騙，而丙○○又於86年2月17日至3
    月10日，連續向嘉新食品化纖股份有限公司購買黃豆粉達14
    85,278元，並交付亞太商業銀行嘉義分行為付款人、發票日
    86年3月21日及25日、金額767,281元及708,750元之支票2張
    作為貨款，致該公司不疑有詐依約交付，惟上開支票屆期提
    示退票後，該公司始知受騙。」因認被告丙○○涉嫌違反飼
    料管理法第20條第2款規定，應依該法第26條第1項規定論處
    及刑法第339條第1項之詐欺取財罪嫌等語。
二、按時效已完成者，應諭知免訴之判決，並得不經言詞辯論為
    之，刑事訴訟法第302條第2款及第307條定有明文。刑法施
    行法第8條之1規定：「於中華民國94年1月7日刑法修正施行
    前，其追訴權或行刑權時效已進行而未完成者，比較修正前
    後之條文，適用最有利於行為人之規定」。查被告行為後，
    刑法部分條文業經修正公布，自95年7月1日起施行，（1）
    關於追訴權之時效期間，犯最重本刑為3年以上10年未滿有
    期徒刑之罪者，修正前刑法第80條第1項第2款規定為10年，
    修正後刑法第80條第1項第2款則修正提高為20年。（2）關
    於追訴權時效停止之起點，修正前刑法第80條第1項規定：
    「追訴權之時效，如依法律之規定，偵查、起訴或審判之程
    序，不能開始或繼續時，停止其進行」（所謂追訴權，係對
    行刑權而言，應指形式之刑罰權，包括偵查、起訴及審判權
    在內，若已實施偵查，此時追訴權既無不行使之情形，自不
    生時效進行之問題，最高法院82年9月21日第10次刑事庭會
    議決議參照）；修正後刑法第83條則規定：「追訴權之時效
    ，因起訴而停止進行」，是修正後刑法將追訴權時效停止之
    起點由「開始偵查之日」修正為「提起公訴之日」。綜合比
    較法律變更結果，應一體適用修正前刑法之規定對被告較為
    有利。
三、查被告前揭被訴於85年7月至86年3月10日，涉嫌違反飼料管
    理法第20條第2款規定，應依該法第26條第1項規定論處及刑
    法第339條第1項之詐欺取財罪嫌，其法定最重本刑為5年以
    下有期徒刑，依修正前刑法第80條第1項第2款規定，追訴權
    時效為10年，復依修正前刑法第83條第1項、第3項規定及參
    照司法院29年院字第1963號解釋，本案追訴權之時效期間應
    加計因通緝而停止之2年6月期間，共計為12年6月。又被告
    上開罪嫌，經臺灣嘉義地方法院檢察署檢察官於86年3月3日
    收案開始偵查起訴後繫屬本院，復經本院以被告逃匿，於86
    年8月29日發布通緝之情，有該署86年度偵字第1714號偵查
    卷宗、本件起訴書、本院86年8月29日86年嘉院貴刑緝字第2
    52號通緝書各1份存卷可查，致審判程序不能繼續。而本件
    自被告最後犯罪之86年3月10日起，即經檢察官開始偵查，
    迄本院於86年8月29日發布通緝前之期間，核計為5月又19日
    ，此期間追訴權既無不行使之情形，自不生時效進行之問題
    ，故本件追訴權時效應係自被告最後犯罪之86年3月10日起
    ，加計12年6月及追訴權無不行使情形之5月又19日，其追訴
    權時效應已於99年3月1日完成，揆諸前揭說明，爰不經言詞
    辯論逕為免訴判決之諭知。
據上論斷，應依刑事訴訟法第302條第2款、第307條，判決如主
文。
中    華    民    國    99    年    4     月    19    日
                  刑事第四庭審判長法  官  蔡憲德
                                  法  官  梁淑美
                                  法  官  吳育霖
以上正本證明與原本無異。
如不服本判決應於收受判決後10日內向本院提出上訴書狀，並應
敘述具體理由；其未敘述上訴理由者，應於上訴期間屆滿後20日
內向本院補提理由書（均須按他造當事人之人數附繕本）「切勿
逕送上級法院」。告訴人或被害人如對於本判決不服者，應具備
理由請求檢察官上訴，其上訴期間之計算係以檢察官收受判決正
本之日期為準。
中    華    民    國    99    年    4     月    19    日
                                  書記官  陳俊男

司法院資訊處製作；財團法人民間司法改革基金會備份。
